臺灣臺南地方法院交通事件裁定　　　　 94年度交聲字第325號
移送機關　交通部公路總局嘉義區監理所麻豆監理站
受處分人
即異議人　甲○○
上列受處分人因違反道路交通管理處罰條例案件，對於交通部公
路總局嘉義區監理所麻豆監理站於94年6月14日所為之裁決處分
（處分案號：麻監裁罰字第裁75-M00000000號）關於「駕駛執照
吊扣期間駕車」部分聲明異議，本院裁定如下：
    主  文
原處分關於「駕駛執照吊扣期間駕車者」部分撤銷。
甲○○汽車駕駛人，未領有駕駛執照駕車，處罰鍰新臺幣玖仟元
。
    理  由
一、原處分意旨略以：受處分人即異議人甲○○於民國94年5月
    30日下午2點05分左右，駕駛車牌號碼WHZ-503號輕型機車，
    行經設有燈光號誌管制之臺南縣永康市○○○路與該路568
    巷之交岔路口時，因有闖紅燈之違規行為（此部分未據異議
    人提出異議），而為臺南縣警察局交通隊警員發現攔檢後，
    並查知異議人尚有無照駕駛之違規行為，而當場經警予以開
    單舉發。後來原處分機關即交通部公路總局嘉義區監理所麻
    豆監理站經查證結果，發現異議人考領之普通小型車駕駛執
    照，前因酒醉駕車違規案件而遭吊扣，且吊扣期間自93年10
    月28日起，至94年10月27日止，故認為本件違規當時，異議
    人所考領之普通小型車駕駛執照既然尚屬吊扣期間，而異議
    人仍駕駛輕型機車於道路上行駛，顯見異議人所為應係於駕
    駛執照吊扣期間駕車，而依照道路交通管理處罰條例第21條
    第1項第7款之規定，裁處異議人罰鍰新臺幣9千元，並依同
    條第4項之規定，吊銷異議人之普通小型車駕駛執照（原處
    分關於「駕車行經有燈光號誌管制之交岔路口闖紅燈」部分
    ，則另裁處罰鍰新臺幣1千8百元，並記違規點數3點，罰鍰
    合計為新臺幣1萬8百元）。
二、聲明異議意旨則略以：受處分人即異議人甲○○並不否認於
    上述時間，駕駛車牌號碼WHZ-503號輕型機車，行經設有燈
    光號誌管制之臺南縣永康市○○○路與該路568巷之交岔路
    口時，有闖紅燈及未領有機器腳踏車駕駛執照駕駛輕型機車
    等違規行為，然異議人對於其所考領之普通小型車駕駛執照
    屬吊扣處分期間一事並不知情，且未曾被告知不得駕駛任何
    交通工具等情。又本件違規當時，異議人確實因需要外出購
    物及圖短程便利之僥倖心態，而有駕駛上述輕型機車之違規
    行為，故異議人願意接受闖紅燈及未領有駕駛執照駕車之處
    罰，但對於原處分依照「駕駛執照吊扣期間駕車」之處罰規
    定，而裁處異議人「吊銷駕駛執照」，則難以甘服，因之乃
    提起本件異議。
三、按汽車駕駛人，有未領有駕駛執照駕車之情形者，處新臺幣
    6 千元以上1萬2千元以下罰鍰，道路交通管理處罰條例第21
    條第1項第1款定有明文。
四、至於汽車駕駛執照為駕駛汽車之許可憑證，由駕駛人向公路
    監理機關申請登記，考驗及格後發給之；而汽車駕駛人取得
    高一級車類之駕駛資格者，應換發駕駛執照，並准其駕駛較
    低級車類之車輛，已領有小型車駕駛執照者，得駕駛輕型機
    器腳踏車，道路交通安全規則第50條第1項及第61條第4款雖
    分別規定甚明。然而：
    （一）所謂「已領有小型車駕駛執照者，得駕駛輕型機器腳
          踏車」，應係指持有小型車駕駛執照之駕駛人，在其
          小型車駕駛執照有效且非吊扣期間，則同時具有駕駛
          輕型機器腳踏車（下稱輕型機車）之資格，但駕駛人
          所考領之小型車駕駛執照，如係在吊扣期間或業經吊
          銷，則其因未能以該遭吊扣期間或經吊銷之小型車駕
          駛執照，為其駕駛小型車之許可憑證，從而亦同時喪
          失駕駛輕型機車之資格，故持有小型車駕駛執照之駕
          駛人，得以駕駛輕型機車之資格，係附屬於可合法駕
          駛小型車之資格下，而非該小型車駕駛執照中，即當
          然包含有輕型機車駕駛執照之成分。因之，持有小型
          車駕駛執照之駕駛人，如未有其他合格之機車駕駛執
          照，則其於小型車駕駛執照吊扣期間或經吊銷後，即
          難認其仍有駕駛輕型機車之資格，以及仍持有駕駛輕
          型機車之許可憑證存在，否則將會造成該駕駛人未能
          持有任何可合法使用之駕駛執照，而仍可駕駛機車之
          矛盾現象，合先敘明。
    （二）其次，參酌目前公路監理機關作業實務上，如駕駛人
          已考領有汽車駕駛執照，而無重型或輕型機車駕照，
          欲申請輕型機車駕照者，雖免予考試，但仍須憑其有
          效汽車駕駛執照，申領輕型機車駕駛執照，始能取得
          輕型機車駕駛執照等現行作業方式，亦可推知持有小
          型車駕駛執照之駕駛人，得以駕駛輕型機車之資格，
          應係附屬於可合法駕駛小型車之資格下，而非該小型
          車駕駛執照中，即當然包含有輕型機車駕駛執照之成
          分，否則如認小型車駕駛執照本身，即具有輕型機車
          駕駛照之成分，則考領有小型車駕駛執照之駕駛人，
          即無須另為輕型機車駕駛執照之申請。
    （三）再者，道路交通管理處罰條例第68條雖另規定：汽車
          駕駛人，因違反本條例及道路交通安全規則之規定，
          受吊扣或吊銷駕駛執照處分時，吊扣或吊銷其持有各
          級車類之駕駛執照，然因交通部曾對各監理機關就該
          條另為函示：謂「汽車駕駛人受吊扣或吊銷駕駛執照
          處分時，吊扣或吊銷其持有各級車類之駕駛執照，不
          包括機器腳踏車駕駛執照在內（參照交通部62年4月6
          日交路（62）字第26106號函示內容），且目前監理
          機關裁處之實務作業方式，亦均依此函示內容處理，
          並已行之多年。前開函示內容，經核或有限縮上述條
          文適用範圍之嫌，然因該函示內容對於違規而遭吊扣
          或吊銷駕駛執照之駕駛人而言，係屬有利之解釋，加
          上各監理機關亦均據此長期就小型車以上之駕駛執照
          與機器腳踏車之駕駛執照，分開其吊扣、吊銷之處置
          ，故該函示內容及現行監理機關之實務運作慣例，實
          難逕認係逾越法律規定而不予承認。
    （四）基上監理實務運作慣例，一般駕駛人如同時考領有小
          型車駕駛執照及機器腳踏車駕駛執照，則其因駕車違
          規致遭吊扣或吊銷其中之一項駕駛執照時，其另一駕
          駛執照之合法使用，並不因此而受到影響，顯見小型
          車以上之駕駛執照與機車駕駛執照，在監理實務認定
          上，係兩種互不影響之駕駛許可憑證。從而，持有小
          型車駕駛執照之駕駛人，如未考領任何機車駕駛執照
          ，且亦未依據前述規定向監理機關申請輕型機車駕駛
          執照，則該駕駛人於小型車駕駛執照吊扣期間駕駛輕
          型機車，應認其係未領有輕型機車駕駛執照而駕駛輕
          型機車，始為適當，尚不能逕認其係以吊扣期間之小
          型車駕駛執照而駕駛輕型機車。否則，將會造成持有
          小型車駕駛執照之駕駛人，於該駕駛執照吊扣期間，
          如係駕駛輕型機車時，因認其係以吊扣期間之小型車
          駕駛執照而駕駛輕型機車，依法則需吊銷該小型車之
          駕駛執照，而在該駕駛人如係駕駛重型機車之情況下
          ，則因小型車駕駛執照並不具有駕駛重型機車之資格
          ，而變成僅係「無駕駛執照駕車」之矛盾結果。
    （五）綜合上開論述，可知持有小型車駕駛執照之駕駛人如
          未據該小型車駕駛執照，前去監理機關依規定申領輕
          型機車駕駛執照，則其在小型車駕駛執照遭吊扣之期
          間內，其駕駛輕型機車之資格，即因之受到限制，而
          不能合法駕駛輕型機車，駕駛人如仍駕駛輕型機車於
          道路上行駛，則該駕駛輕型機車之違規行為，應認僅
          係未領有駕駛執照而駕車，而不能貿然認為駕駛人係
          以吊扣期間之小型車駕駛執照資格來駕駛輕型機車，
          進而依照道路交通管理處罰條例第21條第1項第7款之
          規定加以處罰，並根據同條第4項之規定，吊銷該駕
          駛人之小型車駕駛執照，故交通部91年11月20日交路
          90字第063119號函及同年月28日交路90字第065987號
          函，逕認駕駛人於所領有之小型車駕照吊扣期間，駕
          駛輕型機車之行為，係屬違反該條例第21條第1項第7
          款之規定，應依同條第4項吊銷駕駛人原吊扣之小型
          車駕駛執照之函示內容，經核顯非妥當，而不應予以
          適用，附此敘明。
五、經查，受處分人即異議人甲○○並不否認其並未考領任何機
    車駕駛執照，且其原先考領之普通小型車駕駛執照，於94年
    5月30日，仍屬吊扣期間，以及其於該日下午2點05分左右，
    亦有駕駛車牌號碼WHZ-503號輕型機車，行經臺南縣永康市
    ○○○路與該路568巷之交岔路口時，而為警攔檢開單舉發
    等情事，並有臺南縣警察局南縣警交字第M00000000號舉發
    違反道路交通管理事件通知單1紙在卷可憑。又異議人僅考
    領有普通小型車駕駛執照，而未考領任何機車駕駛執照，且
    其上開小型車駕駛執照，於93年10月間，因酒醉駕車之違規
    案件而遭吊扣，吊扣期間則為93年10月28日起，至94年10月
    27日止，亦有異議人汽車駕照基本資料查詢列印表及交通部
    公路總局嘉義區監理所麻豆監理站94年8月18日嘉監麻字第0
    940010127號函各1份存卷可證，顯見異議人於上述時、地，
    確有在其小型車駕駛執照吊扣期間，駕駛輕型機車於道路上
    行駛之違規行為。據此並參照前述說明，異議人之上開違規
    行為，經核應係違反道路交通管理處罰條例第21條第1項第1
    款：「汽車駕駛人，未領有駕駛執照駕車」之處罰規定。
六、綜上所述，原處分機關即交通部公路總局嘉義區監理所麻豆
    監理站，就受處分人即異議人甲○○之前述小型車駕駛執照
    吊扣期間駕駛輕型機車之違規事實，根據前述交通部90年11
    月20日交路90字第063119號函及同年月28日交路90字第0659
    87號函等函示內容，逕認係屬違反道路交通管理處罰條例第
    21條第1項第7款之規定，而裁處異議人罰鍰新臺幣9千元，
    並依同條第4項之規定，吊銷異議人之小型車駕駛執照等情
    ，雖非無見，然如前述，異議人之上述違規行為，既與駕駛
    執照吊扣期間駕車之處罰規定有所差異，則原處分機關之上
    開裁處即非適當，故應由本院裁定將原裁決有關該部分之處
    分予以撤銷。而本件異議人以不知駕駛執照尚屬吊扣期間，
    且未曾被通知不得駕駛任何交通工具及僅係短程行駛等事項
    ，為其聲明異議之理由，經核既不足採，且因異議人上述未
    領有駕駛執照駕車之違規事實既甚明確，則本院仍應依照道
    路交通管理處罰條例第21條第1項第1款之規定，並參酌異議
    人違規情節之輕重，另為異議人如主文第2項所示之諭知，
    以資適法。
七、據上論斷，應依道路交通案件處理辦法第20條前段，裁定如
    主文。
中　　華　　民　　國　　94　　年　 　9　　月　　8　 　日
　　　    　　　　交通法庭    法　官　陳  志  成
以上正本證明與原本無異。
如不服本裁定應於送達後5日內向本院提出抗告狀。
            　　　　　　　　　　　　　書記官　黃瓊蘭
中　　華　　民　　國　　94　　年　　9 　　月　　  　　日
